最高法院刑事判決　　　　　　　　　　111年度台上字第545號
上　訴　人　張宗田




　　　　　　蘇暉皓


上列一人之
選任辯護人　陳履洋律師
上列上訴人等因違反毒品危害防制條例等罪案件，不服臺灣高等
法院高雄分院中華民國110年8 月31日第二審判決（109年度上訴
字第1458號，起訴案號：臺灣高雄地方檢察署108年度偵字第364
、5090、15301號），提起上訴，本院判決如下：
    主  文
上訴駁回。
    理  由
按刑事訴訟法第377 條規定：上訴於第三審法院，非以判決違背
法令為理由，不得為之。是提起第三審上訴，應以原判決違背法
令為理由，係屬法定要件。如果上訴理由書狀並未依據卷內訴訟
資料，具體指摘原判決不適用何種法則或如何適用不當，或所指
摘原判決違法情事，顯與法律規定得為第三審上訴理由之違法情
形，不相適合時，均應認其上訴為違背法律上之程式，予以駁回
。
本件原判決：①撤銷第一審關於上訴人張宗田非法寄藏槍枝部分
之科刑判決，改判依想像競合犯之例，從一重論處其犯非法寄藏
制式手槍罪刑（以一行為觸犯非法寄藏制式手槍罪、非法寄藏子
彈罪，處有期徒刑2年6月，併科罰金新臺幣【下同】6 萬元，罰
金如易服勞役，以1千元折算1日），另為沒收之宣告。②維持第
一審依想像競合犯之例，從一重論處張宗田、上訴人蘇暉皓（以
下除分別載稱姓名者外，與張宗田合稱為「上訴人等」）共同犯
修正前毒品危害防制條例（下稱毒品條例）第4條第2項之運輸第
二級毒品罪刑（俱係以一行為觸犯運輸第二級毒品罪、懲治走私
條例第2條第1項之私運管制物品出口罪，各處有期徒刑1 年10月
、4 年）部分之判決，駁回上訴人等在第二審之上訴，已分別詳
敘其調查證據之結果及證據取捨並認定事實之理由；所為論斷，
均有卷存證據資料可資覆按。
上訴人等之上訴意旨略稱：
張宗田部分：
㈠原判決就張宗田犯共同運輸第二級毒品罪部分，未參酌張宗田
  有提供警方他案線報之事實，並適用刑法第59條規定減輕其刑
  ，有量刑失衡、違反罪刑相當原則。
㈡張宗田係因涉嫌毒品案件為警拘提時，主動供出寄藏扣案槍彈
  之事，並交付扣案槍彈予警方，故就犯非法寄藏槍彈罪部分，
  有槍砲彈藥刀械管制條例（下稱槍砲條例）第18條第1 項減刑
  規定之適用，最輕可判處有期徒刑1年8月，而張宗田係單純受
  友人所託保管扣案槍彈，且從未攜出，亦未曾使用過，原判決
  量處有期徒刑2年6月，亦有量刑失衡、違反罪刑相當原則等語
  。
蘇暉皓部分：
  原判決就蘇暉皓犯共同運輸第二級毒品罪部分，未詳加調查有
  無毒品條例第17條第1 項規定之適用，有應於審判期日調查之
  證據而未予調查之違法等語。
惟查：
證據之取捨及事實之認定，為事實審法院之職權，苟其判斷無
  違經驗法則或論理法則，復已敘述其憑以判斷之心證理由，即
  不能任意指為違法。
㈠原判決綜合卷內所有證據資料及調查證據之結果，於理由欄敘
  明認定上訴人等有原判決犯罪事實欄（下稱事實欄）一所載共
  同走私、運輸第二級毒品甲基安非他命出口，以及張宗田另有
  事實欄二所載非法寄藏制式手槍、子彈等犯行之得心證理由。
  並敘明：①張宗田就其共同運輸第二級毒品犯行部分，如何分
  別適用證人保護法第14條第1項、毒品條例第17條第2項規定減
  輕其刑（見原判決第7至8頁）；就違反槍砲條例部分，如何適
  用同條例第18條第1項前段規定減輕其刑（見原判決第8頁）。
  ②蘇暉皓就共同運輸第二級毒品犯行，如何適用毒品條例第17
  條第2項規定減輕其刑（見原判決第7頁）等旨。
㈡經核原判決之採證認事並無違反經驗法則、論理法則，亦無任
  意推定犯罪事實、違背證據法則、調查職責未盡、判決理由不
  備、理由矛盾、不適用法則或適用法則不當之違誤。
㈢再：
⒈刑事訴訟法第379 條第10款固規定，依本法應於審判期日調查
  之證據而未予調查者，其判決當然違背法令。但應行調查之證
  據範圍，在同法並未定有明文，該項證據，自係指第二審審判
  中已存在之證據，且與待證事實有重要關係，在客觀上認為應
  行調查者而言。依卷內資料，蘇暉皓於第一審時固曾主張有供
  出毒品上游而認有毒品條例第17條第1 項規定之適用（見第一
  審卷第93頁），惟經第一審函詢海洋委員會海巡署偵防分署鳳
  山查緝隊、高雄市政府警察局鹽埕分局結果，均無查獲其他共
  犯或正犯情形（見第一審卷第221、223、237 頁），蘇暉皓即
  未再主張有上開減、免其刑規定之適用（見第一審卷第331 至
  342 頁）。嗣於原審時亦未再爭執有供出毒品來源之事，且於
  原審最後一次審理時，經審判長詢問：「尚有何證據請求調查
  ？」，蘇暉皓及其原審辯護人均答稱：「無」（見原審卷第44
  6 頁）；另原審為審酌量刑而經審判長諭知就科刑範圍為辯論
  時，蘇暉皓及其原審辯護人除分別陳稱：「希望從輕量刑」、
  「警方有提到被告有積極協助警方，希望庭上可以給被告一個
  機會，用刑法第59條酌減」（見原審卷第451 頁）外，未再主
  張有何上開減、免其刑事由。則原審斟酌蘇暉皓雖供出運輸毒
  品之相關情資，惟並未因而查獲其他正犯或共犯，且已於理由
  欄內說明無從依毒品條例第17條第1 項規定減輕其刑等旨（見
  原判決第8至9頁），即難謂有應於審判期日調查之證據而未予
  調查之違誤。
⒉量刑部分：
⑴刑之量定，乃法律賦予法院自由裁量之事項，倘於科刑時，已
  以行為人之責任為基礎，並斟酌刑法第57條所列各款事項，而
  未逾越法定刑度，即難謂違法。又數罪併罰，分別宣告多數有
  期徒刑者，於各刑中之最長期以上，各刑合併之刑期以下，定
  其刑期，但不得逾30年，刑法第51條第5 款定有明文。此刑之
  酌定，亦屬法院得依職權自由裁量之事項，如未逾越上開規定
  之外部界限、定應執行刑之恤刑目的或違反不利益變更禁止原
  則，即不得指為違法。原判決撤銷第一審對張宗田關於非法寄
  藏槍枝部分之科刑判決，改判於科刑時，業以其犯罪責任為基
  礎，對其品行、智識程度、生活狀況、犯罪之動機、目的、手
  段、所生損害及犯罪後之態度（坦承犯行、自首並自動報繳其
  持有之全部槍彈，頗有悔意）等刑法第57條所定科刑輕重應審
  酌之事項加以審酌（見原判決第11頁）；另就上訴人等共同運
  輸第二級毒品部分，已敘明第一審以其等犯罪之責任為基礎，
  經審酌刑法第57條所定科刑輕重應審酌之事項（包括其品行、
  教育程度、生活狀況、犯罪動機、目的、手段、所生損害暨犯
  後態度等一切情狀），所量處之刑應均屬妥適，因認上訴人等
  於原審指摘第一審之量刑過重乙情，為無理由等旨（見原判決
  第10至11頁）；並對張宗田所犯2 罪，綜合其整體犯罪情狀以
  觀，就有期徒刑部分，定其應執行有期徒刑3 年10月。核原判
  決對上訴人等之科刑及對張宗田之酌定應執行刑，並無理由不
  備，亦無逾越法定刑度、濫用量刑職權、違反不利益變更禁止
  原則之情事，自不得率指為違法。
⑵刑法第59條規定之酌量減輕其刑，必須犯罪另有特殊之原因與
  環境，在客觀上足以引起一般同情，認為即使予以宣告法定最
  低度刑，猶嫌過重者，始有其適用。此項犯罪情狀是否顯可憫
  恕而酌量減輕其刑之認定，亦係法院得依職權自由裁量之事項
  。原判決未適用刑法第59條規定減輕上訴人等犯共同運輸第二
  級毒品罪部分之刑，自無不適用法則或適用法則不當之違法。
  何況，原判決已詳細說明，如何經考量蘇暉皓之犯罪情節，在
  客觀上顯不足以引起一般人之同情，難認有何法重情輕、可堪
  憫恕之處，自無從依刑法第59條酌減其等之刑等旨（見原判決
  第9頁），亦無判決理由不備可言。
㈣上訴人等之上開上訴意旨所指各節，或係就無礙於事實認定之
  事項，或係執其個人主觀意見，就原審採證認事、量刑適法職
  權行使及原判決已明白論斷之事項，再為爭執，俱難認係上訴
  第三審之適法理由。
上訴人等之其他上訴意旨並未依據卷內訴訟資料，具體指摘原
  判決有何違背法令之情形，核與法律規定得為第三審上訴理由
  之違法情形不相適合。
綜上，應認上訴人等之上訴均違背法律上之程式，俱予以駁回
  。
據上論結，應依刑事訴訟法第395條前段，判決如主文。
中    華    民    國   111    年    2     月    10    日
                  刑事第四庭審判長法  官  林  立  華  
                                  法  官  謝  靜  恒  
                                  法  官  林  瑞  斌  
                                  法  官  王  敏  慧  
                                  法  官  李  麗  珠  
本件正本證明與原本無異
                                  書記官
中    華    民    國   111    年    2     月    15    日